臺灣臺中地方法院民事簡易判決
                                    110年度豐簡字第852號
原      告  台新國際商業銀行股份有限公司

法定代理人  尚瑞強  


被      告  劉中州    原住桃園市○○區○○路000號二樓
            謝慶雨  
上列當事人間請求塗銷普通抵押權登記事件，本院判決如下：
    主    文
原告之訴駁回。
訴訟費用由原告負擔。
    理    由
一、按人之權利能力，始於出生，終於死亡，民法第6條定有明
    文。次按有權利能力者，有當事人能力；原告或被告無當事
    人能力、起訴不合程式或不備其他要件者，法院應以裁定駁
    回原告之訴，但其情形可以補正者，審判長應定期間先命補
    正，民事訴訟法第40條第1項、第249條第1項第3款、第6款
    定有明文。準此，原告或被告於起訴前死亡者，因喪失權利
    能力，自無訴訟上之當事人能力，法院應依民事訴訟法第24
    9條第1項第3款規定，以裁定駁回原告之訴。另按原告之訴
    ，依其所訴之事實，在法律上顯無理由者，法院得不經言詞
    辯論，逕以判決駁回之；簡易訴訟程序，除本章別有規定外
    ，仍適用第一章通常訴訟程序之規定；民事訴訟法第249條
    第2項、第436條第2項分別定有明文。
二、經查：
　㈠被告劉中州部分：原告於民國110年12月9日起訴時，原以劉
    月霞、謝**為被告。嗣於111年1月26日具狀更正被告為劉中
    州、謝慶雨，有民事起訴狀、民事準備㈠狀上之本院收狀戳
    章可稽。惟被告劉中州業於101年12月3日死亡，有被告劉中
    州之個人基本資料查詢結果可憑。是原告起訴時，被告劉中
    州已因死亡而欠缺當事人能力，且屬無法補正事項，揆諸前
    揭說明，其訴顯難認為合法，應予駁回。
　㈡被告謝慶雨部分：
　　⒈原告依民法第767條規定提起本件訴訟，請求確認被告間就
      坐落臺中市○○區○○段000000000地號土地於73年9月11日設
      定新臺幣30萬元之抵押權設定登記債權行為及物權行為皆
      不存在（訴之聲明一），並依民法第242條之規定，代位
      劉中州請求被告謝慶雨塗銷該抵押權登記（即訴之聲明二
      ）。就訴之聲明一部分，被告間為必要共同訴訟，而原告
      對於被告劉中州之訴，既因當事人能力之欠缺而應駁回其
      訴，即難謂其得僅單獨對被告謝慶雨一人進行本件訴訟，
      應認原告對於被告謝慶雨一人此部分之訴訟，起訴不合程
      式，亦應予駁回。
　　⒉按已非權利主體，自無權利可供代位行使（最高法院83年
      度台上字第1975號裁判意旨參照）。又按債權人行使代位
      權代位債務人對於第三人提起訴訟，債權人代位行使者為
      債務人之權利，其效果應直接歸屬於債務人（最高法院95
      年度台抗字第494號裁判意旨參照）。本件原告訴之聲明
      二部分，因被代位人劉中州已死亡，即無法擁有及享有權
      利，按首揭意旨即無法作為被代位之對象，原告主張依民
      法第242條規定，代位劉中州提起本件訴訟，在法律上顯
      無理由，爰不經言詞辯論，逕以判決駁回之。
三、綜上所述，原告依民法第767條規定，請求訴之聲明一部分
    ，自屬不合法，於本件併為駁回之裁判，不另為裁定之諭知
    。至原告請求訴之聲明二部分，在法律上顯無理由，爰不經
    言詞辯論，逕以判決駁回之。
四、訴訟費用負擔之依據：民事訴訟法第78條。
中　　華　　民　　國　　111 　年　　3 　　月　　18　　日
                  豐原簡易庭  法  官  段奇琬
以上正本係依照原本做成。
如不服本判決，應於送達後20日內，向本院提出上訴狀並表明上
訴理由，如於本判決宣示後送達前提起上訴者，應於判決送達後
20日內補提上訴理由書（須附繕本）。如委任律師提起上訴者，
應一併繳納上訴審裁判費。
中　　華　　民　　國　　111 　年　　3 　　月　　18　　日
                              書記官  王政偉